臺灣新竹地方法院交通事件裁定　100年度交聲字第55號
原處分機關　交通部公路總局新竹區監理所新竹市監理站
異　議　人
即受處分人　王述宜
上列異議人即受處分人因違反道路交通管理處罰條例案件，對於
交通部公路總局新竹區監理所新竹市監理站民國100 年1 月7 日
竹監新三字第裁51-E00000000號違反道路交通管理事件裁決處分
聲明異議，本院裁定如下：
    主  文
異議駁回。
    理  由
一、原處分意旨略以：異議人即受處分人王述宜於民國99年11月
    27日12時30分許，騎乘車牌號碼H6B ─502 號重型機車，行
    經新竹市○○街與東大路路口處，未依兩段式左轉，而有不
    依標誌、標線號誌指示交通違規行為，經新竹市警察局第一
    分局湳雅派出所員警填製竹市警交字第E00000000 號舉發違
    反道路交通管理事件通知單（下稱舉發通知單），舉發異議
    人違反道路交通管理處罰條例第48條第1 項第2 款規定。異
    議人於應到案日期前向原處分機關陳述，經原舉發機關函覆
    本件異議人違規行為明確，原處分機關乃於100 年1 月7 日
    以竹監新三字第裁51-E00000000號裁決書（下稱裁決書），
    依道路交通管理處罰條例第22條第1 項第6 款之規定，裁處
    異議人罰鍰新臺幣（下同）600 元，並依同法第63條第1 項
    第1 款規定記違規點數1 點等語。
二、聲明異議意旨略以：異議人即被處分人王述宜於99年11月27
    日（聲請書誤載為12月14日）騎乘車牌號碼H6B ─502 號重
    型機車沿水田街由東向西行駛，行經水田街與東大路口時，
    停車於「均豐水果店門前」「機車待轉區」等待紅燈，仔細
    觀察發現此路口並無「機車兩段式左轉」的號誌，逕行左轉
    後，遭埋伏躲藏的警察開出罰單，致遭裁決應處600 元罰鍰
    。茲前開路段「兩段式左轉」的號誌太矮，又有水果店等其
    他更大廣告招牌或貨車擋住，騎乘機車時，根本無法看到該
    號誌，且該號誌設在機車等待區前3 公尺，機車駕駛停車於
    此時，無法看到該「兩段式左轉」的號誌，員警未考慮現場
    事實，濫權開單等語。
三、按機器腳踏車行駛至交岔路口，其轉彎，應依標誌或標線之
    規定行駛，道路交通安全規則第99條第2 項前段定有明文。
    又機慢車兩段左轉標誌係用以告示左轉汽缸總排氣量未滿55
    0 立方公分機器腳踏車或慢車駕駛人應遵照號誌指示，在號
    誌顯示允許直行時先行駛至右前方路口之左轉待轉區等待左
    轉，俟該方向號誌顯示允許直行後，再行續駛，以兩段方式
    完成左轉；本標誌設於實施機慢車兩段左轉路口附近顯明之
    處，並配合劃設機慢車左轉待轉區○○○○道路交通標誌標
    線號誌設置規則第65條所明定。次按汽車駕駛人轉彎時，不
    依標誌、標線、號誌指示者，處600 元以上1,800 元以下罰
    鍰，並記違規點數1 點，道路交通管理處罰條例第48條第1
    項第2 款、第63條第1 項第1 款分別有明文規定。而所謂「
    汽車」，係指在道路上不依軌道或電力架線而以原動機行駛
    之車輛（包括機器腳踏車），道路交通管理處罰條例第3 條
    第8 款、道路交通安全規則第2 條第1 項第1 款亦分別規定
    甚明。
四、經查：
（一）異議人王述宜於99年11月27日12時30分許，騎乘車牌號碼
      H6B ─502 號重型機車，行經設有機慢車須兩段式左轉標
      誌之新竹市○○路與東大路口時，未依兩段式左轉，而有
      不依標誌、標縣號誌指示交通違規行為，經新竹市警察局
      第一分局湳雅派出所員警在前開路口處攔停開單舉發，異
      議人復於應到案日期前向原處分機關陳述，經原舉發機關
      函覆本件異議人違規行為明確，原處分機關乃於100 年1
      月7 日以前開違規事由製單裁罰異議人600 元並記違規點
      數1 點事實，為異議人所不否認，並有舉發通知單、裁決
      書、新竹市警察局第一分局99年12月14日竹市警一分五字
      第0990026422號函存卷可稽，是異議人確有未依規定兩段
      式左轉之違規行為，堪以認定。
（二）又觀諸卷附新竹市警察局第一分局所檢送之舉發路口照片
      10張所示，新竹市○○街往東大路口約15公尺處前方電線
      桿旁、上方路線標誌旁顯明處、及路口處，均已設有懸掛
      式之機車須兩段式左轉標誌，且前開路口路面復繪有待轉
      區，由異議人行車方向觀之，上開路段視野寬廣，並無障
      礙物遮蔽視線，又該圓形遵行標誌可清楚辨識該處設有上
      開機車須兩段式左轉標誌，參以該標誌之面積甚大，顯無
      因角度而達無法辨識該交通標誌，以致一般用路人難以目
      視其存在，而無法遵守該標誌指示之情形，禁制指示堪稱
      詳盡。另本案發生時間係中午時分，光線應屬明亮，衡情
      異議人如騎乘機車駛近舉發路口適當距離內必能清楚辨識
      並依前揭機車須兩段式左轉標誌與待轉區標線之指示行駛
      。況異議人既為領有駕駛執照之駕駛人，自當知悉轉彎時
      應依標誌、標線指示行駛並遵守道路交通安全規則之規定
      ，否則必將紊亂行車秩序且影響其他用路人之權益，且行
      車時理當注意車前狀況及各種標誌或標線，故異議人於舉
      發當時無視該禁制標誌指示逕自綠燈左轉東大路，無論係
      明知而故意違規，或因疏失致未發現該等禁制標誌、標線
      而有違規行為，均應受罰，異議人以前詞為辯，尚無足採
      。
五、綜上所述，異議人確有駕駛重型機器腳踏車不依標誌、標線
    、號誌指示交通違規行為，並於應到案日期聽候裁決，原處
    分機關依道路交通管理處罰條例第48條第1 項2 款之規定，
    違反道路交通管理事件統一裁罰基準表，裁處聲明異議人罰
    鍰600 元，並依同法第63條第1 項第1 款規定記違規點數1
    點，核無違誤，
    本件異議為無理由，應予駁回。
六、據上論斷，應依道路交通案件處理辦法第18條，裁定如主文
    。
中    華    民    國   100    年    3     月    29    日
                  交通法庭      法  官    邱玉汝
以上正本證明與原本無異。
如不服本裁定，應於裁定送達後5日內向本院提出抗告狀。
中    華    民    國   100    年    3     月    29    日
                                書記官    田宜芳